【裁判字號】    89,訴,565
【裁判日期】    890321
【裁判案由】    第三人異議之訴
【裁判全文】
臺灣臺中地方法院民事判決      八十九年度訴字第五六五號
    原      告  勝新營造股份有限公司
    法定代理人  乙○○
    訴訟代理人  吳紹貴律師
    複  代理人  曾信嘉律師
    被      告  超立電機股份有限公司  設南投市○○路九五號
    法定代理人  甲○○        .
右當事人間第三人異議之訴事件，本院判決如左：
    主      文
本院八十八年度執全字第三九五四號債權人超立電機股份有限公司與債務人傑邦水電工程有
限公司間假扣押強制執行事件，就原告所有之東元三五０KW柴油引擎發電機組型號EKBTPK、
製造工號：DR0000000、引擎號碼：SGJO六００００U一０三四F乙台，所為查封之強
制執行程序應予撤銷。
訴訟費用由被告負擔。
    事      實
甲、原告方面：
  一、聲明：如主文所示。
  二、陳述：
  （一）  鈞院八十八年度執全字第三九五四號債權人即被告超立電機股份有限公司與債務
        人傑邦水電工程有限公司（以下簡稱傑邦公司）間給付貨款假扣押強制執行事件，
        於民國八十八年十一月四日將坐落台中縣豐原段第四三０、四三一─一地號上萬來
        大廈新建工程地下室之東元三五０KW柴油引擎發電機組型號EKBTPK、製造工號：DR
        0000000、引擎號碼：SGJO六００００U一０三四F（下稱系爭發電機）予以
        查封，合先敘明。
  （二）原告於八十七年六月二十二日承攬上揭萬來大廈之新建工程，於同年十月二十七日
        將上揭工程水電部分發包給傑邦公司，並依工程進度依約給付價金，系爭發電機於
        八十八年七月十日安裝完畢，同年九月十日領最後一次款，所累積之金額已逾請款
        進度表第二十八期「機房安裝完成」之金額，亦即系爭發電機之所有權屬原告所有
        。又原告係以自己材料為定作人建築，其建築物之所有權，應由原告取得，為所有
        權保存登記後，再移轉於定作人所有，故系爭發電機在未移轉於定作人前，為原告
        所有，非傑邦公司所有，至於被告與傑邦公司間之債權債務關係與原告無涉。
  （三）系爭發電機係傑邦公司向被告購買，依其合約約定，傑邦公司取得系爭發電機後，
        即有使用權，但未付清系爭發電機之價款時，被告仍保有其所有權，，惟其二者間
        之附條件買賣契約，未經登記，而系爭發電機由傑邦公司占有直接安裝於萬來大廈
        ，原告為善意第三人，依動產擔保交易法第五條之規定，被告不得以上揭合約對抗
        原告。
  （四）查封應以執行債務人之財產為標的，執行法院查封時應職權調查財產是否為債務人
        所有，此調查應僅就財產外觀判斷歸屬，非作實體判斷，被告以系爭發電機為其所
        有而聲請  鈞院查封，顯係錯誤，亦違反權利外觀原則，故提起第三人異議之訴。
  三、證據：提出原告與傑邦公司之工資合約書影本一紙、請款明細表影本十一紙，傑邦公
      司與被告訂貨合約書影本一紙。
乙、被告方面：
  一、聲明：原告之訴駁回。
  二、陳述：原告之工程估驗單第二項「機房安裝完成」給付二十萬元不合理，價金沒有全
      部繳清。配管線就差不多二十萬元，工程目前付款六佰萬元不合理。系爭發電機已送
      到工地安裝，但尚未驗收。本件附條件賣賣沒有辦理登記。
  三、證據：提出被告與傑邦公司訂貨合約書影本一紙。
丙、本院依職權調閱本院八十八年度執全字第三九五四號執行卷宗。
    理      由
一、原告起訴主張：其承攬萬來大廈之工程，將水電部分之工程轉包給傑邦公司，並按進度
    給付價金，至系爭發電機安裝完成，故發電機之所有權屬原告所有。又原告係以自己材
    料為定作人建築，其建築物之所有權，應由原告取得，為所有權保存登記後，再移轉於
    定作人所有，系爭發電機在未移轉於定作人前，為原告所有。至於被告與傑邦公司間之
    債權債務關係與原告無涉。系爭發電機雖係傑邦公司向被告購買，依其合約約定，傑邦
    公司取得系爭發電機後，即有使用權，但未付清系爭發電機之價款時，被告仍保有其所
    有權，，惟其二者間之附條件買賣契約，未經登記，而系爭發電機由傑邦公司占有直接
    安裝於萬來大廈，原告為善意第三人，依動產擔保交易法第五條之規定，被告不得以上
    揭合約對抗原告。被告則以：原告給付之價金只有二十萬元，僅配管線就需二十萬元，
    系爭發電機之價值遠超過二十萬元，原告不能取得所有權等語資為抗辯。
二、按動產擔保交易法第五條規定：「動產擔保交易，應以書面訂立契約。非經登記，不得
    對抗善意第三人。」次按「動產擔保交易，應以書面訂立，非經登記，不得對抗善意第
    三人，固為動產擔保交易法第五條所明定。惟該條所謂善意第三人，在附條件買賣，需
    已因買受人之占有標的物，致誤認其為該物之所有人，不知出賣人尚保有其所有權，因
    而與之為交易行為之人，始足當之。」最高法院八十五年台上字第五一六號判例著有明
    文。
三、查原告主張被告與傑邦公司所訂系爭發電機之附條件買賣契約，約定傑邦公司於付清系
    爭發電機之價款前，仍由被告保有所有權，惟此附條件買賣契約未經登記等情，為被告
    所不爭，復據原告提出被告與傑邦公司訂貨合約書為證，堪信其主張為真實；又系爭發
    電機之占有，在傑邦公司向被告購買後，已移轉給傑邦公司占有，傑邦公司現已安裝於
    原告所承攬之萬來大廈，此亦為兩造所不爭。次查原告將萬來大廈水電工程轉包給傑邦
    公司，並依工程進度依約給付價金，系爭發電機傑邦公司於八十八年七月十日安裝完畢
    ，同年九月十日領最後一次款，所累積之金額已逾請款進度表第二十八期「機房安裝完
    成」之金額，有原告提出之其與傑邦公司之工資合約書影本一紙、請款明細表影本十一
    紙在卷可參，可認原告就系爭發電機，因認傑邦公司為所有人而給付價金，並取得所有
    權，故系爭發電機在未移轉於定作人前，為原告所有。是依上揭說明可知，原告因傑邦
    公司占有系爭發電機，而誤認其為系爭發電機之所有人，並進而與之交易；至於被告與
    傑邦公司間之債權債務關係，因被告與傑邦公司之附條件買賣契約，未為登記，自不能
    對抗善意第三人之原告。從而，被告之抗辯，即不足採，原告之主張，應堪採信。
四、從而，原告依據強制執行法第十五條，訴請撤銷本院八十八年度執全字第三九五四號強
    制執行程序，為有理由，應予准許。
五、本件判決事證已臻明確，兩造其餘攻擊防禦及舉證，核與判決結果無影響，爰不另一一
    論述，附此敘明。
六、結論：本件原告之訴為有理由，依民事訴訟法第七十八條判決如主文。
中        華        民        國   八十九   年      三       月    二十一    日
                                臺灣台中地方法院民事第二庭
~B法  官  周靜秀
右為正本與原本無異
如對本判決不服應於判決送達後二十日內向本院提出上訴狀
中        華        民        國   八十九   年      三       月    二十六    日
~B書記官


司法院資訊處製作；財團法人民間司法改革基金會備份。
